【裁判字號】    98,訴,159
【裁判日期】    980227
【裁判案由】    債務人異議之訴
【裁判全文】
臺灣高雄地方法院民事判決               98年度訴字第159號
原      告  己○○○
            丙○○
            丁○○
            戊○○
兼共同訴訟
代  理  人  乙○○
被      告  京城商業銀行股份有限公司
法定代理人  庚○○
訴訟代理人  甲○○
上列當事人間債務人異議之訴事件，本院民國97年2 月19日言詞
辯論終結，判決如下：
    主  文
本院九十七年度司執字第七四九七三號清償債務強制執行事件所
為之強制執行程序，應予撤銷。
訴訟費用由被告負擔。
    事實及理由
一、原告起訴主張：原告己○○○前邀同原告戊○○及訴外人吳
    信治向被告借款，因原告己○○○未依約清償，被告乃聲請
    臺灣嘉義地方法院（下稱嘉義地院）對原告己○○○、戊○○及吳信治核發民國76年度促字第3122號支付命令（原告誤
    載為76年度促字第415 號支付命令），並以該支付令命為執
    行名義，聲請嘉義地院以76年度執字第415 號案件對原告己○○○、戊○○及吳信治為強制執行，因未受清償完畢，經
    該院於76年7 月20日核發嘉院76年度民執新字第415 號債權
    憑證；被告又於80年間持上開債權憑證聲請嘉義地院對原告
    己○○○、戊○○及吳信治強制執行，嘉義地院以80年度執
    字第192 號執行事件受理，經分配執行款項後尚餘違約金
    431,855 元未受償，該執行程序並於80年5 月11日終結。被
    告復於95年5 月24日以上開債權憑證聲請嘉義地院對原告己○○○、戊○○及吳信治之繼承人即原告丙○○、丁○○、
    乙○○為強制執行，因查無財產可供執行，經嘉義地院核發
    嘉院龍民95年度執月字第7084號債權憑證後，被告再於97
    年7 月30日執上開債權憑證聲請本院對原告己○○○、戊○○、丙○○、丁○○、乙○○為強制執行，經本院以97年度
    司執字第74973 號清償債務執行事件（下稱系爭強制執行事
    件）受理，並扣押原告乙○○對訴外人鑫雅實業股份有限公
    司（下稱鑫雅公司）之薪資債權。惟嘉義地院80年度執字第
    192 號執行事件於80年5 月11日即已執行終結，被告竟迄至
    95年5 月24日始對己○○○、戊○○、丙○○、丁○○、乙○○為強制執行，其債權請求權已罹於時效，原告等人自得
    拒絕給付。爰依強制執行法第14條第1 項之規定，提起本件
    訴訟。並聲明：系爭強制執行事件之執行程序應予撤銷。
二、被告則以：不動產強制執行程序之終結時點，為於執行法院
    將價金交付或分配於債權人時，嘉義地院80年度執字第192
    號執行事件雖係於80年5 月11日實行分配，惟其中分配予國
    庫之分配款係於83年3 月2 日始辦理領款手續，該執行程序
    於斯時始告終結，被告於95年5 月24日對己○○○、戊○○
    、丙○○、丁○○、乙○○聲請強制執行，債權請求權並未
    罹於時效等語，資為抗辯。並聲明：原告之訴駁回。
三、本件兩造爭執與不爭執之事項：
(一)不爭執事項：
 1、原告己○○○前邀同原告戊○○及訴外人吳信治向被告借款
    ，因原告己○○○未依約清償，被告乃聲請嘉義地院對原告
    己○○○、戊○○及吳信治核發76年度促字第3122號支付命
    令，並以該支付令命為執行名義，聲請嘉義地院以76年度執
    字第415 號案件對原告己○○○、戊○○及吳信治為強制執
    行，因未受清償完畢，經該院於76年7 月20日核發嘉院76年
    度民執新字第415 號債權憑證；被告又於80年間持上開債權
    憑證聲請嘉義地院對原告己○○○、戊○○及吳信治強制執
    行，嘉義地院以80年度執字第192 號執行事件受理，於80年
    5 月11日實行分配，被告於同日領得分配款後尚餘違約金43
    1,855 元未受償，國庫則係於83年3 月2 日領取分配款。
 2、被告復於95年5 月24日以上開債權憑證聲請嘉義地院對原告
    己○○○、戊○○及吳信治之繼承人即原告丙○○、丁○○
    、乙○○為強制執行（惟請求執行金額誤載為本金1,562,60
    0 元及其違約金，應僅餘未受償之違約金431,855 元），因
    查無財產可供執行，經嘉義地院核發嘉院龍民95年度執月字
    第7084號債權憑證後；被告再於97年7 月30日執上開債權憑
    證聲請本院對原告己○○○、戊○○、丙○○、丁○○、乙○○為強制執行（請求執行金額仍誤載為本金1,562,600 元
    及其違約金），經本院以97年度司執字第74973 號清償債務
    執行事件受理，並扣押原告乙○○對鑫雅公司之薪資債權。
(二)爭執事項：
    嘉義地院以80年度執字第192 號執行事件程序有關被告部分
    係於何時終結？原告所為之時效抗辯是否有據？
四、本院就上開爭點之判斷：
(一)按「請求權，因15年間不行使而消滅。但法律所定期間較短
    者，依其規定。」、「時效中斷者，自中斷之事由終止時，
    重行起算。因起訴而中斷之時效，自受確定判決，或因其他
    方法訴訟終結時，重行起算。」，民法125 條、第137 條第
    1 項、第2 項分別定有明文。又已發生之利息及違約金債權
    ，皆為獨立之債權，非民法第295 條第1 項所謂之從屬債權
    ，亦非民法第146 條所稱之從權利，其請求權與原本請求權
    各自獨立，消滅時效亦分別起算；而違約金係因債務人給付
    遲延時，債權人始得請求，既非定期給付之債，與民法第
    126 條所規定之性質不同，其時效期間應為15年（最高法院
    71年台上字第4215號、97年度台上字第477 號、95年台上字
    第633 號判決意旨參照）。再按，聲請強制執行依民法第12
    9 條第2 項第5 款雖可發生中斷時效之效力，惟於該強制執
    行事件終結時，中斷之時效應重行起算，而執行法院依強制
    執行法第27條規定，於債務人無財產可供執行，或雖有財產
    經強制執行後所得數額仍不足清償債務時，發給債權人憑證
    ，亦為執行程序終結之原因之一，執行法院發給債權憑證交
    債權人收執時，執行行為即為終結，其因聲請強制執行而中
    斷之時效，即應由此重行起算，司法院31年院字第2447號解
    釋意旨參照。
(二)查本件被告聲請嘉義地院以80年度執字第192 號執行事件對
    原告己○○○、戊○○及吳信治之財產為強制執行，係於80
    年5 月11日實行分配，被告於同日領得分配款後，尚餘違約
    金431,855 元未受償，被告即就不足受償額部分撤回強制執
    行程序並聲請核發債權憑證，經嘉義地院於同日在原債權憑
    證上註記執行結果而核發債權憑證後，交予被告收執等節，
    業經本院調取嘉義地院80年度執字第192 號、95年度執字第
    7084號案件（被告以經註記換發之債權憑證原本聲請執行）
    核閱屬實，並有嘉義地院80年度執字第192 號強制執行事件
    實行分配通知、分配表、分配筆錄、被告領取收據在卷可稽
    （見本院卷第48頁至第52頁、第72頁至第74頁、第78頁至第
    80頁），依前揭說明意旨，堪認被告聲請嘉義地院以80年度
    執字第192 號案件對原告己○○○、戊○○及吳信治為強制
    執行，經該院於80年5 月11日換發債權憑證予被告收執後，
    即於同日終結被告所請求之執行程序，要無疑議。至於國庫
    係於何時領得該執行事件之分配款項，係法院嗣後內部作業
    問題，尚與被告請求執行事項無涉，則被告辯稱嘉義地院80
    年度執字第192 號執行程序係於國庫於83年3 月2 日領取分
    配款時方為終結，顯不足採。
(三)承上，被告對原告之債權，經嘉義地院以80年度執字第192
    號案件執行後，尚餘違約金431, 855元未受償，依前揭法律
    規定，其違約金請求權之時效為15年，且自該強制執行程序
    終結即80年5 月11日起重行起算，至95年5 月11日即已屆滿
    ，被告遲至95年5 月24日始向嘉義地院以95年度執字第7084
    號案件對原告聲請強制執行，係於15年時效完成後所為之強
    制執行行為，無從生中斷時效之效力，縱然嘉義地院據其聲
    請核發嘉院龍民95年度執字第7084號債權憑證，亦不因此而
    使時效重新起算，則被告於97年7 月30日聲請本院以系爭強
    制執行事件對原告強制執行，並請求扣押收取原告乙○○對
    鑫雅公司之薪資債權，其所執嘉院龍民95年度執字第7084號
    債權憑證表彰之債權，業已罹時效而消滅，堪予認定。
五、按時效完成後，債務人得拒絕給付，民法第144 條第1 項定
    有明文。又按，執行名義成立後，如有消滅或妨礙債權人請
    求之事由發生，債務人得於強制執行程序終結前，向執行法
    院對債權人提起異議之訴；如以裁判為執行名義時，其為異
    議原因之事實發生在前訴訟言詞辯論終結後者，亦得主張之
    ，強制執行法第14條第1 項亦有明定。本件被告於系爭違約
    金請求權罹於時效後，方以系爭強制執行程序聲請對原告強
    制執行，並請求扣押收取原告乙○○對鑫雅公司之薪資債權
    ，依法原告自得援引時效抗辯拒絕給付，則原告於系爭執行
    程序終結前，以系爭違約金請求權已罹於時效之消滅債權人
    請求之事由，提起本件債務人異議之訴，洵屬有據。從而，
    原告依強制執行法第14條第1 項之規定，請求撤銷系爭強制
    執行程序，為有理由，應予准許。
六、本件事證已臻明確，兩造其餘攻擊防禦方法及所提證據，核
    與判決之結果不生影響，均毋庸逐一審酌論述，附此敘明。
七、據上論結，本件原告之訴為有理由，爰依民事訴訟法第78條
    ，判決如主文。
中    華    民    國    98    年    2     月    27    日
                  民事第六庭  審判長法  官  楊國祥
                                    法  官  李怡諄
                                    法  官  林書慧
正本係照原本作成。
如不服本判決，應於送達後20日內，向本院提出上訴狀並表明上
訴理由，如於本判決宣示後送達前提起上訴者，應於判決送達後
10日內補提上訴理由書（須附繕本）。
中    華    民    國    98    年    2     月    27    日
                                書記官  莊豐源


司法院資訊處製作；財團法人民間司法改革基金會備份。
